【裁判字號】    97,抗,149
【裁判日期】    970430
【裁判案由】    聲請裁定科以罰鍰
【裁判全文】
臺灣高等法院臺南分院刑事裁定
抗  告  人
即  證  人  甲○○
上列抗告人因聲請裁定科以罰鍰案件，不服臺灣臺南地方法院中
華民國97年3月10日裁定（97年度聲字第269號）提起抗告，本院
裁定如下：
    主      文
原裁定撤銷，發回臺灣臺南地方法院更為裁定。
    理      由
一、本件抗告意旨略以：抗告人因臺灣臺南地方法院檢察署檢察
    官偵辦九十六年度偵字第一五九六五號王進償被訴違反毒品
    危害防制條例案件，經合法傳喚應於民國（下同）九十七年
    二月十八日下午二時二十分到庭作證。然抗告人實際上於前
    開傳喚日期及時間，正與高雄地方法院傳喚到庭之時間是一
    樣，致不能如期到庭作證，其曾經寄過函件至臺南地方法院
    ，告知無法如期出庭之真實原因；另外，抗告人稱新年假期
    過後，因天氣不佳，致感染「嚴重感冒」，有激烈的咳嗽症
    狀，使得其「氣喘病」發作，除了平常要按時服藥、如期回
    診以外，也看過幾次的「急診」，亦曾經將看診之醫師證明
    單及未能到庭之請假原因傳真至臺南地方法院，絕對不是故
    意不到法院開庭，是抗告人應屬有正當理由而未能到庭。原
    審法院未察，竟以抗告人無正當理由不到庭，裁處罰鍰新台
    幣（下同）一萬元，顯屬不當，為此，提起抗告，請求撤銷
    原裁定等語。
二、按證人經合法傳喚無正當理由不到庭者，得科以新台幣三萬
    元以下罰鍰，並得拘提之；再傳不到者，亦同。前項科罰鍰
    之處分，由法院裁定之。檢察官為傳喚者，應聲請該管法院
    裁定之，刑事訴訟法第一百七十八條第一項、第二項固定有
    明文。故除非傳喚未「合法送達」或證人具有不到場之「正
    當理由」始可免於裁罰或拘提，必須證人經合法傳喚，無正
    當理由不到庭，始得科以罰鍰；若證人有正當理由未到庭，
    依前開說明，自不得科以罰鍰。
三、本件原審適用刑事訴訟法第一百七十八條第一項、第二項後
    段之規定，以本件聲請人因被告王進償被訴毒品案件，於偵
    查中傳喚甲○○為證人，茲該證人於合法收受送達傳票後，
    並無正當理由，竟不到場，爰對證人甲○○裁定科以罰鍰新
    台幣一萬元云云，固非無見。
四、惟查（一）證人甲○○於九十七年二月十八日當天，除臺南
    地方法院傳喚做證外，是否尚有被傳喚至高雄地方法院作證
    之情形，原審未予查證，遽以裁定，即有未洽。（二）又本
    件證人甲○○是否曾因傳真看診之醫師診斷證明及未能到庭
    之原因而於九十七年二月十八日當天請假云云，原審亦未就
    此予以調查審酌，亦未就有無正當理由不能到庭之情事加以
    說明，亦有未當。抗告人即證人抗告意旨亦執此指摘原審裁
    定不當，並非全無理由，自應由本院將原裁定撤銷，並發回
    由原審法院就抗告人於上開期日無法到庭，是否係因當天於
    他法院亦有庭期所致，或是否開庭當日因身體健康狀況有異
    曾有請假而有不能到庭之正當理由等情，另行調查後為適法
    之裁定，以期毋枉縱。
五、據上論結，應依刑事訴訟法第四百十三條前段，裁定如主文
    。
中    華    民    國    97    年    4     月    30    日
                  刑事第五庭    審判長法  官  楊明章
                                      法  官  戴勝利
                                      法  官  顏基典
以上正本證明與原本無異。
不得再抗告。
                                      書記官  呂嘉文
中    華    民    國    97    年    5     月    1     日


司法院資訊處製作；財團法人民間司法改革基金會備份。
